【裁判字號】    90,家上,1
【裁判日期】    900227
【裁判案由】    離婚
【裁判全文】
臺灣高等法院高雄分院民事判決  九十年度家上字第一號
      上  訴  人  乙○○
      被  上訴人  甲○○
右當事人間請求離婚事件，上訴人對於中華民國八十九年十一月十三日臺灣高雄地方
法院八十九年婚字第一０五九號第一審判決提起上訴，本院判決如左：
      主      文
上訴駁回。
第二審訴訟費用由上訴人負擔。
      事      實
甲、上訴人方面：
一、聲明：(一)廢棄原判決(二)駁回被上訴人在第一審之訴。
二、陳述：援用原審之陳述。
三、證據：提出羅徐又妹診斷證明書一份。
乙、被上訴人方面：
一、聲明：求為判決駁回上訴。
二、陳述：援用原審所為之陳述，及立證方法。
      理      由
一、本件被上訴人主張：兩造於八十三年三月廿五日結婚，婚後因酗酒即對被上訴人
    口出惡言，並予毆打多次，最後一次於八十八年八月二日在旗山鎮超群幼稚園前
    ，又對被上訴人施加暴力，被上訴人不堪同居之虐待，且婚姻已難再予維持，爰
    依民法第一０五條第一項第三款、第二項規定，求為准予兩造離婚之判決。
二、上訴人則以：伊未曾毆打被上訴人，是被上訴人另有男友，自行離家等語，資為
    抗辯。
三、被上訴人主張兩造為夫妻，現婚姻關係仍存續中，惟迄人已三年多未為共同生活
    之事實，業據提出戶籍謄本為證，並為上訴人所不爭，堪信為真實。經查：
    (一)上訴人雖否認曾毆打被上訴人，並主張係被上訴人與男人出走為辯。惟上訴人
      則指若非被毆，伊不會離家等語。據證人即被上訴人之兄張福得證陳：伊到上
      訴人家裡曾看見上訴人毆打被上訴人五次，上訴人喝酒，就用手或有時用嬰兒
      車打被上訴人，伊曾問上訴人毆打的原因，上訴人說他喝了酒也不知道，當初
      因為希望還能繼續和好，故未去驗傷等語（原審卷廿四頁、本院卷卅二至卅四
      頁）。上情既係證人親眼目睹之事實，上訴人既未能指其有何不實之處，即屬
      可信，要不因證人與被上訴人間存有兄妹關係，而指為虛偽。又被上訴人指於
      八十八年七月卅一日十九時許，在高雄縣旗山鎮○○路超群幼稚園前，以遭上
      訴人以暴力相向，即用手掌摑其右臉，據其所提出之高雄縣家庭暴力防治中心
      通報表及高雄縣警察局旗山分局家庭案件暴力案調查紀錄表，其內述之加害內
      容固僅係依被上訴人單方之陳述所記錄，上訴人亦稱伊只是拉被上訴人的手而
      已云云。惟兩造間於八十八年七月卅一日斯時在上述地點既有爭執拉扯之舉，
      徵以被上訴人應當時之處理警員訊問時，對警員稱：「不聲請保護令」、「不
      提告訴」、「沒有證人」（原審卷十二頁）諸情以觀，苟被上訴人有意虛構被
      毆之事實，籍向警察報案取得有利證明之心，其儘可陳稱有其兄為證或提告訴
      等，以遂其目的，然其據實陳稱該次確無證人，亦未為訴追之表示，綜全辯
      論情狀觀察，可認被上訴人主張在超群幼稚園前遭上訴人掌摑耳光之事為真實
      。
    (二)民法親屬篇於七十四年修正後，於第一千零五十二條增列第二項離婚事由之概
      括規定，其目的在使夫妻請求離婚之事由較富彈性，是夫妻間發生之情事，苟
      足使婚姻難以維持，即無不准依該條第二項訴請離婚之理，不因當事人併據同
      一事實主張有該條第一項離婚原因而有不同。本件上訴人數次對被上訴人施以
      暴力，雖無證據足認上訴人身體受傷。並斟酌被上訴人所稱：伊於八十六年間
      離家前未去驗傷，是想給上訴人機會等情判斷，固尚難謂上訴人之行為，已逾
      被上訴人所能忍受之程度，而認已達受不堪同居之虐待之地步，惟應認已足嚴
      重破壞夫妻相互之信賴與感情，要無疑義，且兩造間已三年有餘未共同生活，
      上訴人指被上訴人另有男友云云，亦無事證足實其說，此懷疑與猜忌，亦足以
      破壞婚姻關係之維繫，夫妻間已互不信賴對造，夫妻間應互為摯愛對方之基礎
      ，已全然喪失，況上訴人亦陳稱被上訴人與伊母親不合。綜上各情，已足以認
      定兩造間之婚姻確已難以維持，此難以維持，又有可歸責上訴人之事由，則被
      上訴人執以主張，即屬可採。
四、從而，被上訴人執上情，依民法第一千零五十二條第二項規定，請求裁判離婚，
    為有理由，應予准許。原審因而判准兩造離婚，理由容有未洽，惟結論則無二致
    ，仍應予維持。上訴意旨指摘原判決不當，求予廢棄改判，為無理由，應予駁回
    其上訴。至於上訴人提出其母於八十七年五月九日受傷之診斷書，主張其母親曾
    受被上訴人毆打，不惟據被上訴人否認，且不能因其母受傷而認係被上訴人所為
    ，況亦與判斷被上訴人主張之離婚事由無涉，併此明。
五、據上論結，本件上訴為無理由，依民事訴訟法第四百四十九條第二項、第一項、
    第七十八條，判決如主文。
中      華      民      國    九十      年      二      月    二十七    日
                                      臺灣高等法院高雄分院民事第四庭
~B1審判長法官  王錦村
~B2法      官  林紀元
~B3法      官  許明進
右為正本係照原本作成。
如對本判決上訴，須於判決送達後二十日內向本院提出上訴狀，其未表明上訴理由者
，應於上訴後二十日內向本院提出上訴理由書（均須按他造當事人之人數附繕本）。
上訴時應提出委任律師或具有律師資格之人之委任狀，並依附註條文規定辦理。
中      華      民      國    九十      年      三      月      一      日
~B法院書記官  鄭翠芬
附註：
民事訴訟法第四百六十六條之一：
對於第二審判決上訴，上訴人應委任律師為訴訟代理人，但上訴人或其法定代理人具
有律師資格者，不在此限。
上訴人之配偶、三親等內之血親、二親等內之姻親，或上訴人為法人、中央或地方機
關時，其所屬專任人員具有律師資格並經法院認為適當者，亦得為第三審訴訟代理人。
第一項但書及第二項情形，應於提起上訴或委任時釋明之。
                                                                      Ａ


司法院資訊處製作；財團法人民間司法改革基金會備份。
